【裁判字號】    97,聲,2198
【裁判日期】    970903
【裁判案由】    聲請撤銷羈押
【裁判全文】
臺灣桃園地方法院刑事裁定              97年度聲字第2198號
聲  請  人
即  被  告  甲○○
                    （
選任辯護人  郭玉健律師
上列被告因違反毒品危害防制條例案件（97年度重訴字第38號）
，聲請撤銷羈押等，本院裁定如下：
    主  文
聲請駁回。
    理  由
一、聲請意旨略以：被告甲○○對於共同被告官哲良、林瑩貞運
    輸第三級毒品愷他命乙節，乃屬從犯，既已自白在案，被告
    無逃亡之虞，亦無勾串共犯或證人之虞，且本案扣案證物業
    已扣押，無湮滅證據可能，準此，被告縱涉有死刑、無期徒
    刑或最輕本刑為5 年以上有期徒刑之罪嫌，然無逃亡、勾串
    、湮滅之虞，而難以進行追訴、審判或執行，當不得僅因被
    告涉犯重罪逕予羈押。另被告患有狹心症而於民國95年8 月
    11日施以心導管手術，惟病情時好時壞，且其母罹患大腸癌
    進行化療，惦念被告，為此，爰聲請撤銷羈押，若倘有刑事
    訴訟法第101條第1項之羈押要件，仍請衡量被告業已自白而
    無羈押必要，並聲請具保聲請停止羈押。
二、按被告經法官訊問後，認為犯罪嫌疑重大，而有左列情形之
    一，非予羈押，顯難進行追訴、審判或執行者，得羈押之︰
    (一)逃亡或有事實足認為有逃亡之虞者，(二)有事實足認為有湮
    滅、偽造、變造證據或勾串共犯或證人之虞者，(三)所犯為死
    刑、無期徒刑或最輕本刑為5 年以上有期徒刑之罪者；被告
    及得為其輔佐之人或辯護人，得隨時具保，向法院聲請停止
    羈押；羈押之被告，有左列情形之一者，如經具保聲請停止
    羈押，不得駁回：(一)所犯最重本刑為3 年以下有期徒刑、拘
    役或專科罰金之罪者，但累犯、常業犯、有犯罪之習慣、假
    釋中更犯罪或依刑事訴訟法第101條之1 第1項羈押者，不在
    此限；(二)懷胎5月以上或生產後2月未滿者；(三)現罹疾病，非
    保外治療顯難痊癒者，刑事訴訟法第101條第1 項、第110條
    第1項、第114條定有明文。又關於羈押與否之審查，其目的
    僅在判斷有無實施羈押強制處分之必要，並非認定被告有無
    犯罪之實體審判程式，故關於羈押之要件，無須經嚴格證明
    ，以經釋明得以自由證明為已足；至於被告是否成立犯罪，
    乃本案實體上應予判斷之問題。而有無羈押被告之必要，係
    屬為保全被告使訴訟程式得以順利進行，或為保全證據或為
    保全對被告刑罰之執行目的，而對被告實施人身強制處分權
    ，故審酌被告有無羈押之必要，除被告犯罪嫌疑已屬重大外
    ，自當基於訴訟進行程度、犯罪性質、犯罪實際情狀及其他
    一切情事，審慎斟酌有無上開保全或預防目的，依職權妥適
    裁量，俾能兼顧國家刑事追訴、刑罰權之順暢執行及人權保
    障。至所謂犯罪嫌疑重大，係指就現有之證據，足認被告成
    立犯罪之可能性甚大而言，其與案情是否重大、罪名是否重
    大有異，更與被告是否構成犯罪無所關涉。
三、經查：
  (一)被告所涉違反毒品危害防制條例第4條第1項之運輸第一級毒
    品罪，前於97年7 月18日經法官訊問後，認其坦承有運輸毒
    品行為，惟否認知悉為第一級毒品，然本案有扣案之海洛因
    、法務笨調查局鑑定書、入出境紀錄及監聽譯文可佐，足認
    其犯罪嫌疑重大，且所涉為死刑、無期徒刑之罪，有刑事訴
    訟法第101 條第1項第3款之事由，非予羈押顯難進行審判、
    執行，而有羈押之必要，應以羈押，並於當日執行在案。況
    且，以所犯為死刑、無期徒刑或最輕本刑為5 年以上有期徒
    刑之罪為羈押原因者，此款羈押理由之目的並在於進行追訴
    、審判及確保刑之執行，因重罪相較於輕罪而言，被告可能
    期待的刑罰制裁較為嚴厲，規避刑罰執行之誘因也隨之增加
    ，因而可認有羈押之必要。執此，被告對其所涉運輸第一級
    毒品罪名，主觀認為係第三級毒品愷他命，而有構成要件不
    等價之客體錯誤情事，另對其與共同被告官哲良、林瑩貞間
    ，僅為幫助犯，至多祇為教唆犯，並非共同正犯，然此與共
    同被告官哲良、林瑩貞供述本案乃受被告指示而執行運輸毒
    品行為之情迥異，自有使案情晦暗之危險，顯見被告因違反
    毒品危害防制條例第4條第1項運輸第一級毒品罪，有規避刑
    事制裁情事存在。是以，經本院審酌被告犯罪嫌疑重大，及
    該案之案情、犯罪事實之釐清、被害法益侵害程度及對社會
    之影響，衡諸比例原則，尚無法以具保替代羈押之有效性，
    自有羈押之必要，應予羈押。
  (二)至於，被告雖執以前詞為據，然本案被告因有刑事訴訟法第
    101 條第1項第3款之事由，而有羈押之必要，已如前述，業
    經審酌羈押之強制處分必要性，其所辯本案不符合羈押事由
    ，應予撤銷羈押云云，洵屬無據，不足以取。再者，被告所
    指罹患狹心症乙節，經詢臺灣桃園看守所函覆稱：被告經醫
    師看診後表示「高血壓症、心臟血管疾病門診治療中」，此
    有該所97年8 月18日桃所衛字第0979902046號函述可稽，則
    被告所患疾病，仍在該所門診治療中，亟難認有非保外治療
    顯難痊癒之情形存在，且本案亦不屬最重本刑為3 年以下有
    期徒刑、拘役或專科罰金之罪，復無懷胎5月以上或生產後2
    月未滿情事，核無刑事訴訟法第114 條各款所定不得駁回具
    保聲請停止羈押之情形。至於，聲請人所述無逃亡、湮滅證
    據之虞，復因羈押致使其母擔憂等情，究與被告犯嫌重大與
    否無涉，當不得僅此即認被告得以具保停止羈押之方式使羈
    押原因消滅，是其聲請具保停止羈押，亦屬無據，委不可採
    。
  (三)是依上揭說明，本案被告原羈押原因仍存在，復核無刑事訴
    訟法第114 條各款之情形，本院認其羈押原因尚未消滅，且
    有繼續羈押之必要性，無法以具保使之消滅。是被告聲請撤
    銷羈押及具保停止羈押部分，均屬無據，應予駁回。
四、依刑事訴訟法第220條裁定如主文。
中    華    民    國    97    年    9     月    3     日
                  刑事第六庭  審判長法  官  錢建榮
                                    法  官  宣玉華
                                    法  官  黃翊哲
以上正本證明與原本無異。
如不服本裁定，應於裁定送達後5 日內，以書狀敘述理由（須附
繕本），向本院提出抗告。
                                    書記官  劉霜潔
中    華    民    國    97    年    9     月    3     日


司法院資訊處製作；財團法人民間司法改革基金會備份。
